臺灣臺中地方法院刑事判決　　　　　　 94年度易緝字第506號
公　訴　人　臺灣臺中地方法院檢察署檢察官
被　　　告　乙○○
上列被告因詐欺等案件，經檢察官提起公訴（九十四年度偵字第
六八六八號）暨移送併辦（九十四年度偵緝字第五六四號【含九
十三年度偵緝字第九四四號、九十三年度偵字第七七四四號、第
八一六六號、九十三年度發查字第三八號、第六八六號】），被
告於本院行準備程序時就被訴事實為有罪之陳述，經受命法官聽
取當事人意見後，由本院合議庭裁定以簡式審判程序審理，判決
如下：
    主  文
乙○○共同連續意圖為自己不法之所有，以詐術使人將本人之物
交付，處有期徒刑壹年。
  　犯罪事實
一、乙○○明知其無資力清償任何貸款，竟基於意圖為自己不法
    所有及違反動產擔保交易法之概括犯意，且為下開(一)、(二)行
    為時，尚與真實姓名年籍均不詳之成年男子基於共同犯意聯
    絡，佯向銀行辦理貸款假裝購買車輛，致使各該銀行及車行
    承辦人員不疑有詐，允為辦理，並貸予款項，實則於取得車
    輛後即將各該車輛牽離原約定處所，致使各該銀行或車行無
    法追償債權等方式牟利：
  (一)於九十二年三月二十八日，佯以動產擔保交易動產抵押貸款
    之方式，以其所有車牌號碼ＣＸ－四七七○號自用小客車一
    輛為擔保標的物，向安泰商業銀行股份有限公司（下稱安泰
    銀行）貸款新臺幣（下同）三十八萬元，並設定最高限額抵
    押權為五十萬七千五百二十八元，為動產擔保交易之債務人
    ，約定所貸款項分三十六期償還，自九十二年四月二十八日
    起至九十五年三月二十八日止，按月計期，每期支付一萬四
    千零九十八元，並約定標的物存放地點為契約所載之乙○○
    位於臺中縣潭子鄉○○路○段四三巷二六弄一五號住處，在
    貸款未還清之前，不得將前開自用小客車任意遷移、出賣、
    出質、移轉或為其他處分，致安泰銀行陷於錯誤認其有意願
    清償貸款，而與乙○○訂定動產抵押契約並撥付貸款。詎於
    撥款後，乙○○未依約繳付第三期（即九十二年六月份）以
    後之款項，並將上開動產擔保物交由該真實姓名年籍均不詳
    之成年男子取走，嗣安泰銀行於九十二年九月十七日將上開
    債權讓與匯豐汽車股份有限公司（下稱匯豐公司），致債權
    人匯豐公司追索無著而總計受有四十七萬九千三百三十二元
    之損害。
  (二)於九十二年五月間，向順益汽車股份有限公司（下稱順益公
    司）佯稱購車，並以動產擔保交易附條件買賣之方式，向順
    益公司購買車牌號碼０一０二－ＧＰ號（引擎號碼：ＪＭＹ
    ＬＹＶ七五Ｗ三Ｊ０００八０八號）之自用小客車一輛，雙
    方約定總價金為一百八十六萬六千三百三十二元，頭期款四
    十五萬二千元，其餘款項分三十六期繳納，自九十二年六月
    二十二日起至九十五年五月二十二日止，按月計期，每期應
    繳納三萬九千二百八十七元，當場由乙○○交付所簽發面額
    均為三萬九千二百八十七元之支票計三十六紙及面額一百四
    十萬元之本票乙紙以擔保分期應付之款項，且在全部價金未
    付清前，前開車輛所有權仍屬順益公司所有，依約應放置於
    乙○○位於臺中縣潭子鄉○○路○段四三巷二六弄十五號住
    處，未經順益公司同意，不得擅自將該車輛遷移、出賣、移
    轉或為其他處分，致順益公司陷於錯誤認其有意願清償貸款
    ，而與乙○○訂定動產擔保契約並撥付貸款。詎乙○○在取
    得該車輛之占有後，即將該車輛交予姓名年籍不詳之成年男
    子，並僅兌現第一期之支票後，即未如期繳納餘款，致順益
    公司追索無著，受有一百三十七萬五千零四十五元之損害。
  (三)於九十二年十一月十一日，以動產擔保交易附條件買賣之方
    式，向春安車業有限公司（下稱春安公司）購買車牌號碼Ｌ
    ＩＭ－三八三號（引擎號碼：四ＫＸ─一三０二四０號）之
    重型機車一輛，為動產擔保交易之債務人，約定分期總價金
    為三萬零六十元，分九期給付，每月一期，每期應付款三千
    三百四十元，並約定前開機車之存放地點為乙○○位於臺中
    縣潭子鄉○○路○段四三巷二六弄十五號住處，在價金未付
    清前，該機車之所有權仍屬春安公司所有，乙○○僅得依約
    占有使用，不得任意遷移、出賣、出質、移轉、抵押或為其
    他處分，致春安公司陷於錯誤認其有意願清償貸款，而與乙
    ○○訂定附條件買賣契約書並撥付貸款。詎乙○○在取得前
    開機車後，竟自第一期即九十二年十一月十一日起即拒不付
    款，並於九十二年十二月份將該部機車牽往臺中市○○路某
    機車借貸處，出質予該機車借貸處之已成年負責人，向其貸
    款，且未告知春安公司，致春安公司追索無著，受有三萬零
    六十元之損害。
二、案經春安公司代表人許清源委由丙○○訴請臺灣臺中地方法
    院檢察署檢察官偵查起訴暨移送併辦（匯豐公司及順益公司
    部分）。
    理  由
一、訊據被告乙○○坦承上開犯罪事實不諱，核與告訴人春安公
    司（代表人許清源）具狀、代理人丙○○，併案告訴人匯豐
    公司（代表人林錫瑞）具狀、代理人甲○○、陳奕中，併案
    告訴人順益公司（代表人鄭進田）具狀、代理人丁○○、江
    碩祥於警、偵訊及本院審理時陳述情節相符。並經證人陳潮
    桂於偵訊時具結證稱：車牌號碼ＣＸ－四七七○號自用小客
    車一輛是中古車貸款，確係經由被告對保購車無誤等語；證
    人陳吉富於偵訊時具結證述：車牌號碼０一０二－ＧＰ號自
    用小客車確係被告與另名先生到公司來對保，經確認後才讓
    被告簽名，車子何人開走不清楚等詞；證人賴俊憲於偵訊時
    具結證陳：被告一開始訂購車牌號碼０一０二－ＧＰ號自用
　　小客車之際，即接觸到被告，買車、挑車、簽約、交車時，
　  被告都有到營業所去，也是交車予被告本人等語甚明。復有
    貸款暨動產抵押契約書、動產擔保交易動產抵押設定債權人
    變更登記申請書、動產擔保交易（動產抵押）移轉契約書、
    動產擔保交易動產抵押設定登記申請書、客戶分期繳款紀錄
　　查詢（以上均為車牌號碼ＣＸ－四七七○號自小客車部分）
　  、動產擔保交易動產抵押附條件買賣設定登記申請書、契約
    書、汽車新領牌照登記書、支票三十六紙（面額均為三萬九
　　千二百八十七元）及退票理由單及明細、本票一紙（面額一
　  百四十萬元）、存證信函、臺灣高雄地方法院民事本票裁定
    （九十二年度票字第一五六五一號）、順益汽車客戶交車確
    認表（以上均為車牌號碼０一０二－ＧＰ號自用小客車）、
    機車行車執照、附條件買賣契約書、存證信函、臺中市政府
    營利事業登記證（以上均為車牌號碼ＬＩＭ─三八三號機車
    部分）等件在卷可資佐證。足見被告自白確與事實相符。本
    件事證業臻明確，被告犯行至堪認定。
二、核被告所為，係犯刑法第三百三十九條第一項之詐欺取財罪
    及違反動產擔保交易法第三十八條之意圖不法之利益，將標
    的物出質，致生損害於債權人罪（犯罪事實欄一、(三)部分）
    暨該條之意圖不法利益，將標的物遷移，致生損害於債權人
    罪（犯罪事實欄一、(一)、(二)部分）。被告與該真實姓名年籍
    均不詳之成年男子就犯罪事實欄一、(一)、(二)，彼此間具有犯
    意聯絡與行為分擔，為共同正犯。被告先後三次詐欺取財罪
    及違反動產擔保交易法犯行，均時間緊接，手段相同，所犯
    基本構成要件復相同，顯係基於概括犯意反覆為之，均為連
    續犯，均依刑法第五十六條規定論以一罪，並均依法加重其
    刑。至其所犯前開二罪間具有方法與結果之牽連關係，為牽
    連犯，依刑法第五十五條規定從一重之刑法詐欺取財罪處斷
    。公訴人雖未就被告為犯罪事實欄一、(三)之詐欺取財部分提
    起公訴，然查此部分與已起訴部分具有牽連犯之裁判上一罪
    關係，業經蒞庭公訴人追加被告犯有上開法條，經本院審理
    時一併告知罪名；又公訴人雖未及就犯罪事實欄一、(一)、(二)
    移送併辦部分提起公訴，然此部分與已起訴部分具有連續犯
    之裁判上一罪關係，基於審判不可分法理，本院均得併予審
    理。爰審酌被告明知已無資力，竟仍接二連三地透過買車獲
    得貸款，再將車輛遷移或出質，進而向他人貸款，無異雪上
    加霜，導致多名告訴人被害，迄今被告猶仍無法與告訴人等
    人達成還款之協議，告訴人等人損失分別多達四十七萬餘元
    、一百三十七萬餘元及三萬餘元，甚為慘重，惟被告犯後尚
    能直承犯行無誤，頗有悔意等一切情狀，量處如主文所示之
    刑。
據上論斷，應依刑事訴訟法第二百九十九條第一項前段、第二百
七十三條之一第一項，動產擔保交易法第三十八條，刑法第十一
條前段、第二十八條、第五十六條、第三百三十九條第一項、第
五十五條，罰金罰鍰提高標準條例第一條前段，判決如主文。
中　　　華　　　民　　　國　　94　　年　  12　月　21　日
                刑事第三庭    法　官　賴妙雲
右正本證明與原本無異。
如不服本判決，應於送達後十日內向本院提出上訴狀 （須附繕
本） ，上訴於台灣高等法院台中分院。
                              書記官  孫曉鳳
中　　　華　　　民　　　國　　94　　年　  12　月　21　日
附錄論罪科刑法條
刑法第三百三十九條第一項
第  339 條  (普通詐欺罪)
            意圖為自己或第三人不法之所有，以詐術使人將本
            人或第三人之物交付者，處五年以下有期徒刑、拘
            役或科或併科一千元以下罰金。
            以前項方法得財產上不法之利益或使第三人得之者
            ，亦同。
            前二項之未遂犯罰之。
動產擔保交易法第三十八條
第 38 條    （處分標的物之處罰)
            動產擔保交易之債務人，意圖不法之利益，將標的
            物遷移、出賣、出質、移轉、抵押或為其他處分，
            致生損害於債權人者，處三年以下有期徒刑、拘役
            或科或併科六千元以下之罰金。
